【裁判字號】    99,監宣,298
【裁判日期】    991130
【裁判案由】    監護宣告
【裁判全文】
臺灣桃園地方法院民事裁定             99年度監宣字第298號
聲  請  人  陳文英
相  對  人  陳傑丁
關  係  人  吳佳純
上列聲請人聲請宣告相對人為受監護宣告人事件，本院裁定如下
：
    主      文
宣告陳傑丁（女，民國○○年○○月○○日生，身分證統一編號：Ｚ000
000000號）為受監護宣告之人。
選定聲請人陳文英（女，民國○○年○○月○○日生，身分證統一編號
：Ｚ000000000號）為受監護宣告之人陳傑丁之監護人。
指定吳佳純（女，民國○○年○○月○○日生，身分證統一編號：Ｚ000
000000號）為會同開具財產清冊之人。
聲請程序費用新臺幣壹仟元由受監護宣告之人負擔。
    理      由
一、本件聲請意旨略以：相對人陳傑丁自民國97年04月17日起因
    腦中風導致水腦症，經治療後仍不見起色，現今之狀況係呈
    現植物人狀態，無法與人溝通，已達無法處理自己事務之程
    度，聲請人為相對人之繼女，爰依民事訴訟法第597 條規定
    ，聲請對相對人為監護宣告，選定聲請人陳文英為相對人之
    監護人等語，並提出戶籍謄本、相對人殘障手冊影本為證。
二、按「對於因精神障礙或其他心智缺陷，致不能為意思表示或
    受意思表示，或不能辨識其意思表示之效果者，法院得因本
    人、配偶、四親等內之親屬、最近一年有同居事實之其他親
    屬、檢察官、主管機關或社會福利機構之聲請，為監護之宣
    告。」，民法第14條第1 項定有明文。聲請人表示聲請此案
    目的係因聲請人與相對人曾共同借貸一筆錢去還債，伊要將
    相對人名下之貸款轉給伊去償還，並將相對人名下不動產移
    轉給我。經本院在樂生療養院於鑑定機關桃園縣中壢迎旭診
    所之鑑定醫師邱瑞祥前訊問相對人，法官點呼相對人姓名2
    次，相對人躺臥在床均未回應，觀察相對人有插置鼻胃管及
    做有氣切。遂由鑑定人進行精神鑑定，初步鑑定情形：相對
    人已達不能為意思表示或受意思表示程度，餘詳參鑑定報告
    書等語（見本院99年11月17日訊問暨鑑定筆錄）。復參該診
    所出具之精神鑑定報告書略以：相對人出生後發育大致正常
    ，學歷為小學畢業。97年4 月間相對人第一次中風，嗣於同
    年08月再度中風導致水腦症，經緊急手術引流仍昏迷至今，
    呈現植物人狀態。相對人已無意識，外觀尚整潔，注意力渙
    散，態度無法合作。其表情淡漠，對叫喚及問話完全無反應
    。相對人之思考、知覺、判斷力、病識感、定向感等完全無
    法評測。顯示其認知功能已嚴重受損。精神狀態已達心神喪
    失之程度。結論：相對人目前因心智缺陷，致其無法為意思
    表示、受意思表示、及辨識意思表示。亦即過去所謂已達到
    「心神喪失」之程度等語，有該診所99年11月18日迎旭祥監
    宣字第99145 號函及檢附之精神鑑定報告書附卷可稽。本院
    審酌相對人業因重病呈現植物人狀態，已致不能為意思表示
    或受意思表示，聲請人聲請對於相對人為監護之宣告，核無
    不合，應予准許。
三、再按「法院為監護之宣告時，應依職權就配偶、四親等內之
    親屬、最近一年有同居事實之其他親屬、主管機關、社會福
    利機構或其他適當之人選定一人或數人為監護人，並同時指
    定會同開具財產清冊之人。」，「法院為前項選定及指定前
    ，得命主管機關或社會福利機構進行訪視，提出調查報告及
    建議。監護之聲請人或利害關係人亦得提出相關資料或證據
    ，供法院斟酌。」，「法院選定監護人時，應依受監護宣告
    之人之最佳利益，優先考量受監護宣告之人之意見，審酌一
    切情狀，並注意下列事項：一、受監護宣告之人之身心狀態
    與生活及財產狀況。二、受監護宣告之人與其配偶、子女或
    其他共同生活之人間之情感狀況。三、監護人之職業、經歷
    、意見及其與受監護宣告之人之利害關係。四、法人為監護
    人時，其事業之種類與內容，法人及其代表人與受監護宣告
    之人之利害關係。」，民法第1111條第1 項、第2 項、第11
    11條之1 分別定有明文。本件經本院函請桃園縣政府派員進
    行訪視後，據桃園縣政府提出之評估建議略稱：聲請人係相
    對人之繼長女，目前在百貨公司擔任銷售員工作，每月收入
    約為新臺幣（下同）3 萬元，另相對人每半年榮眷補助約61
    ,000元，現居住房屋係相對人名下所有，該屋房貸約尚有12
    2 萬元，每月繳近5800元之房貸，另尚有融資貸款60萬元，
    因融資期日到期，需要延展，但因相對人目前為無行為能力
    ，故而聲請監護宣告。而相對人目前安置於療養院接受照顧
    ，每月照顧費需5,000 元，係由聲請人支付，相對人月休五
    天，其中四天會至療養院探視相對人，而相對人之哥哥陳明
    傑、相對人之大弟陳丁勇、相對人之妹陳碧及其夫、相對人
    二弟陳天載均表示同意由聲請人擔任相對人之監護人，及由
    聲請人之女吳佳純擔任會同開具財產清冊之人。本案相對人
    97 年 中風後無意識及行為能力，領有極重度植物人身心障
    礙手冊，而相對人之配偶業已往生，其家人意見一致，並已
    填具同意書，建請以相對人最佳利益選任監護人及會同開具
    財產清冊之人等語，有桃園縣政府民國99年11月15日府社助
    字第0990453355號函暨所附監護宣告訪視報告附卷可參。本
    院參酌上開訪視報告，考量聲請人陳文英為相對人之繼長女
    ，相對人目前由聲請人陳文英照顧及處理個人事務，且相關
    家人均意見一致同意由聲請人擔任相對人之監護人，認由聲
    請人陳文英擔任相對人之監護人，應屬符合受監護宣告之人
    之最佳利益，爰依前揭規定選定聲請人陳文英為相對人之監
    護人；另關係人吳佳純為相對人之孫女，與相對人關係密切
    ，亦表示願意擔任會同開具財產清冊之人，併依前揭規定指
    定其為會同開具財產清冊之人。又依民法第1113條準用同法
    第1099條之規定，於監護開始時，監護人對於受監護宣告人
    陳傑丁之財產，應會同吳佳純，於2 個月內開具財產清冊並
    陳報法院，併此敘明。
四、依民事訴訟法第608條第1項，裁定如主文。
中    華    民    國    99    年    11    月    30    日
                  家事法庭  法     官  陳清怡
以上正本係照原本作成。
如不服本裁定關於選定監護人及指定會同開具財產清冊之人部分
，應於裁定送達後10日內向本院提出抗告狀，並繳納抗告費新臺
幣1千元，其餘關於監護宣告部分，不得抗告。
中    華    民    國    99    年    11    月    30    日
                            書  記 官  劉昆鑫

司法院資訊處製作；財團法人民間司法改革基金會備份。
